【裁判字號】    90,台上,7360
【裁判日期】    901206
【裁判案由】    妨害自由
【裁判全文】
最高法院刑事判決                                九十年度台上字第七三六○號
    上  訴  人  甲○○
右上訴人因妨害自由案件，不服台灣高等法院台中分院中華民國九十年九月二十八日
第二審判決（九十年度上訴字第四二七號，起訴案號：台灣彰化地方法院檢察署八十
九年度偵緝字第二一號、八十九年度偵字第三一○九號、第四二三○號、第五二一八
號），提起上訴，本院判決如左：
    主  文
原判決關於甲○○部分撤銷，發回台灣高等法院台中分院。
    理  由
本件原判決認定上訴人甲○○因已判決確定之林文盈、邱創偉與業經處分不起訴之陳
冠翰（原名陳金水）前曾替許錦山解決糾紛，許錦山應允給付新台幣（下同）三萬元
之報酬而未給付，嗣於民國八十七年九月十四日下午，邱創偉、林文盈得知許錦山之
行蹤，遂夥同上訴人及另不詳姓名之成年人八人，基於意圖為自己不法之所有及妨害
自由之共同犯意聯絡，駕車尾隨許錦山所駕駛之車輛至國道一號高速公路溪湖交流道
附近，以二車前後包夾之方式攔下許錦山所駕駛之車輛，要求許錦山給付原答應之酬
勞，因許錦山告知錢已交付陳冠翰，上訴人等人乃強行將許錦山押至陳冠翰住處查問
，因陳冠翰供稱錢已轉交邱創偉，故發生爭執，邱創偉並因此遭不詳姓名之人毆打（
未告訴），爭執中不詳姓名之人提出係因許錦山引起該糾紛，乃要求許錦山應再交付
財物，經由陳冠翰從中協調，且因林文盈需一部電腦，得知許錦山有一朋友陳通之子
開設電腦公司，上訴人等人即恐嚇許錦山需交付一部新電腦，許錦山因上訴人等人人
數眾多，且若有不從即遭毆打，心生畏懼，經聯絡其朋友陳通後，即前往彰化縣埔心
鄉○○路一二二號陳通之子所開設之新陳科技有限公司，許錦山即以簽帳方式，以十
萬元之代價購得電腦後交予林文盈使用，上訴人等人又認許錦山所交付之財物尚有未
足，乃至許錦山位於彰化縣埤頭鄉○○村○○路十八之十八號之住處，要求許錦山簽
下內容不詳之權利讓與書二紙，並交付房屋所有權狀、印章及牌照號碼ＯＮ－六三○
六號自小客車等物，許錦山因恐其本人及家人遭受傷害，遂再交付前開物品予上訴人
等人，上訴人等人於得手後，始行離去，以此不法之方法剝奪許錦山之行動自由等情
，因而撤銷第一審諭知上訴人無罪部分之判決，改判依牽連關係從一重論處上訴人共
同意圖為自己不法之所有，以恐嚇使人將本人之物交付罪刑（牽連犯以非法方法剝奪
他人行動自由罪），固非無見。
惟查：(一)刑法第三百零二條第一項之剝奪人之行動自由罪之「其他非法方法」，係指
私行拘禁以外之非法方法而言，究竟其非法之方法為何﹖應於事實欄內詳為記載，始
足為適用法令之基礎。原判決於事實欄僅籠統記載邱創偉、林文盈於八十七年九月十
四日下午得知許錦山之行蹤，遂夥同上訴人及另不詳姓名之人八人，駕車尾隨許錦山
所駕駛之車輛至國道一號高速公路溪湖交流道附近，以二車前後包夾之方式攔下許錦
山所駕車輛，要求許錦山給付原應允之酬勞，因許錦山告知錢已交付陳冠翰，上訴人
等人乃強行將許錦山「押」至陳冠翰住處查問，……以此不法之方法剝奪許錦山之行
動自由等情，而於何謂「押」，其具體態樣為何﹖並未明白認定，詳細記載，依首開
說明，自尚不足為適用法令之依據。另原判決認定上訴人與共犯等自國道一號高速公
路溪湖交流道附近「強行將許錦山押至陳冠翰住處查問」，涉犯以非法方法剝奪他人
行動自由罪，但理由欄並未說明此部分之認定理由及依據，亦嫌判決理由不備。(二)依
原判決記載之上開事實觀之，原判決似認定共犯林文盈自國道一號高速公路溪湖交流
道附近攔下許錦山所駕車輛，將其「押」至陳冠翰住處查問，再恐嚇許錦山至新陳科
技有限公司購買電腦交付，以及至許錦山住處要求許錦山簽具內容不詳之權利讓與書
，並交付房屋所有權狀、印章及ＯＮ－六三○六號自用小客車等物之過程中，始終參
與，但理由欄又援引林文盈供稱：「當天十四日（八十七年九月十四日）甲○○通知
我電腦已經有了，叫我去拿，……甲○○打行動電話給我，通知我前往埔心鄉新陳科
技公司拿取電腦。」云云為判決基礎，換言之，理由欄又謂林文盈係於上訴人及共犯
等恐嚇許錦山交付電腦後，始經上訴人通知到場，事實、理由，亦有矛盾，應認有發
回更審之原因。關於恐嚇取財部分，因原判決認與發回（妨害自由）部分有方法結果
之裁判上一罪關係，併予發回。
據上論結，應依刑事訴訟法第三百九十七條、第四百零一條，判決如主文。
中      華      民      國     九十     年     十二     月      六      日
                              最高法院刑事第二庭
                                  審判長法官  莊  來  成
                                        法官  謝  俊  雄
                                        法官  白  文  漳
                                        法官  張  清  埤
                                        法官  呂  永  福
      右正本證明與原本無異
                                              書  記  官
中      華      民      國     九十     年     十二     月     十二     日


司法院資訊處製作；財團法人民間司法改革基金會備份。
